臺灣高等法院民事判決
109年度重勞上字第57號
上訴人即附  
帶被上訴人  博原貿易股份有限公司

法定代理人  吳清誌  
訴訟代理人  陳柏宏律師
            徐景星律師
上  一  人            
複 代理 人  何盈德律師
            林明毅  
被上訴人即  
附帶上訴人  蕭惠敏  
訴訟代理人  詹豐吉律師
複 代理 人  鐘煒翔律師

上列當事人間請求確認僱傭關係存在事件，上訴人對於中華民國
109年9月30日臺灣新北地方法院109年度重勞訴字第8號第一審判
決提起上訴，被上訴人為附帶上訴，本院於111年10月12日言詞
辯論終結，判決如下：
    主      文
一、原判決關於㈠主文第一項確認兩造間之僱傭關係存在超過「
    自民國一百零九年三月二十六日起至一百零九年十二月二日
    止」部分；㈡主文第二項關於命博原貿易股份有限公司給付
    超過如附表一所示部分，及該部分假執行之宣告；㈢主文第
    三項關於命博原貿易股份有限公司給付超過「自民國一百零
    九年三月二十七日起至一百零九年十一月二日止，按月提繳
    勞工退休金新臺幣參仟參佰貳拾肆元至甲○○之勞工退休金個
    人專戶」部分，及該部分假執行之宣告；㈣除確定部分外訴
    訟費用之裁判均廢棄。
二、上開廢棄部分，甲○○在第一審之訴及假執行之聲請均駁回
    。
三、博原貿易股份有限公司其餘上訴駁回。
四、甲○○之附帶上訴駁回。
五、第一（除確定部分外）、二審訴訟費用，關於上訴部分由博
    原貿易股份有限公司負擔百分之十二，餘由甲○○負擔。附帶
    上訴訴訟費用由甲○○負擔。
    事      實
一、被上訴人即附帶上訴人甲○○主張：伊自民國106年6月1日起
    受僱於上訴人即附帶被上訴人博原貿易股份有限公司(下稱
    博原公司)擔任業務助理，薪資為新臺幣(下同)5萬5,000元
    （下稱系爭契約）。伊於109年1月2日向博原公司申請自
　　109年3月1日起至110年2月28日止育嬰留職停薪獲准。惟博
    原公司於109年3月25日通知伊，以伊未經公司同意備份、刪
    除其所保管公司之筆記型電腦(下稱系爭筆電)資料，並重置
    系爭筆電，危及公司資訊安全及營業秘密為由，依勞動基準
    法（下稱勞基法）第12條第1項第4款、第5款規定終止系爭
    契約。惟伊對系爭筆電資料有管理支配權限，為強化電腦運
    作效率而回復原廠設定，並未違反系爭契約。況系爭筆電重
    要資料已留存公檔，電子郵件之回覆亦有副本予公司相關人
    員，其他重要資料均有列冊管理，伊業自109年2月15日起至
    3月1日止經博原公司確認並完成員工職務交接，博原公司終
    止系爭契約並不合法，兩造間僱傭關係仍屬存在，且致伊受
    有無法請領育嬰留職津貼之損害16萬4,880元，並違反性別
    工作平等法（下稱性平法）第21條第1項規定，伊得請求給
    付慰撫金10萬元。爰依系爭契約、勞工退休金條例（下稱勞
    退條例）第6條第1項、第14條第1項、性平法第21條第1項、
    第16條第1項、第26條、第29條、民法第184條第2項規定，
    求為判決如附表二所示。(原審判決如附表三所示，博原公
    司就其敗訴部分不服，提起上訴。甲○○就請領育兒津貼之損
    失及慰撫金部分提起附帶上訴，未繫屬本院者不予贅述)並
    為附帶上訴聲明：㈠原判決關於駁回甲○○後開第二項之訴部
    分廢棄。㈡博原公司應再給付甲○○26萬4,800元及自起訴狀繕
    本送達翌日起至清償日止，按年息5%計算之利息。㈢願供擔
    保請准宣告假執行。答辯聲明：對造之上訴駁回。
二、博原公司則以：甲○○原受僱於伊擔任主管，負責人事、總務
    、財務、出納以及採購等事務。系爭筆電存有廠商或客戶名
    單、進貨成本、銷售價格、議約條件等公司機密資料及相關
    電子郵件，甲○○未經伊許可而任令第三人長期不間斷地備份
    及持有上開機密資料，並將系爭筆電重置或回復原廠設定而
    刪除資料，顯屬故意耗損雇主所有物品而造成伊之損害。又
    甲○○故意選用高價報關行及貨運業者，長期損害公司利益，
    違反受僱人應忠實履行勞務給付義務且情節重大，故伊於10
    9年3月26日依勞基法第12條第1項第4款、第5款規定終止系
    爭契約，即屬合法。縱認兩造間僱傭關係仍存在，甲○○所得
    請求之薪資報酬，應依民法第487條但書規定扣除每月所減
    省之托育褓姆費用。甲○○於109年3月31日發函表示願繼續提
    供勞務，伊於109年10月30日通知其復職，惟甲○○於109年11
    月3日到職後，陸續請假、無故曠職，顯無提供勞務之意，
    伊遂於109年12月3日發函合法終止系爭契約等語，資為抗辯
    。並上訴聲明：㈠原判決不利於博原公司部分廢棄。㈡上開廢
    棄部分，甲○○在第一審之訴及假執行之聲請均駁回。答辯聲
    明：㈠附帶上訴駁回。㈡如受不利判決，請准提供擔保免為假
    執行。
三、兩造不爭執事項（見本院卷一第433至435頁）：
  ㈠甲○○自106年6月1日起受僱於博原公司擔任主管，離職前薪資
    為5萬5,000元。
  ㈡甲○○於109年1月2日向博原公司提出自109年3月1日起至
　　110年2月28日止之育嬰留職停薪申請，並經博原公司核准，
    最後上班日為109年2月27日。
  ㈢甲○○與證人戊○○於109年2月17日針對系爭筆電作移交確認，
    甲○○於109年2月18日下午2時30分起至2月25日止休假。甲○○
    於109年2月26日晚上10時26分，未經博原公司同意將該筆電
    回復原廠設定或重灌作業系統。甲○○於最後上班日即109年2
    月27日當天將系爭筆電交給戊○○。
  ㈣博原公司所屬出納人員於109年2月27日晚上開啟系爭筆電，
    發現系爭筆電被回復原廠設定或重灌作業系統。
  ㈤甲○○於109年3月10日在證人丁○○之陪同下，以甲○○隨身碟所
    備份資料回復系爭筆電資料，回復之資料為Outlook收件匣
    與寄件備份匣，期間係106年7月至109年2月。
  ㈥博原公司並無針對員工之公務電腦之使用方式、檔案保存或
    郵件備份等事項訂有相關規定。
  ㈦博原公司於109年3月25日發函依勞基法第12條第1項第4款、
    第5款規定終止系爭契約，於109年3月26日送達甲○○。
  ㈧甲○○於109年3月31日發函表明博原公司終止系爭契約不合法
    ，願繼續提供勞務，該函於109年4月1日送達博原公司。
  ㈨甲○○於109年4月20日勞資爭議調解時，請求博原公司回復僱
    傭關係、立即復職，博原公司以甲○○刪除公務電腦資料，已
    遭免職為由，拒絕甲○○請求。
　㈩兩造於109年5月13日、25日就性平爭議於新北市政府勞工局
    接受訪談。
  甲○○於109年10月29日發函表示若博原公司同意甲○○復職，請
    以書面通知。博原公司於109年10月30日發函請甲○○於函到
    後第1個工作日上午9時向博原公司報到復職，惟仍表示通知
    復職並不影響博原公司繼續爭訟之權利。
  甲○○於109年11月3日向博原公司報到復職，於109年11月4日
    請休生理假，於109年11月5日中午後陸續請休4天半之特別
    休假及6天喪假。甲○○並未於109年11月20日銷假上班。
  博原公司於109年12月2日發函資遣甲○○，該函於109年12月3
    日送達於甲○○。博原公司於109年12月10日將資遣費及結算
    後薪資共計14萬7,993元撥付予甲○○。
四、兩造爭執要點為：㈠博原公司終止系爭契約是否合法？㈡甲○○
    得否請求博原公司給付薪資、提繳勞工退休金、賠償育嬰留
    職停薪津貼損失、慰撫金？茲就兩造之爭點及本院得心證理
    由之判斷，分述如下：
  ㈠博原公司終止系爭契約是否合法？
　⒈博原公司於109年3月25日依勞基法第12條第1項第4款規定終
    止系爭勞動契約部分：
　⑴博原公司以「offer letter」（下稱系爭聘僱函）通知甲○○
    ，自106年6月1日起受僱於該公司擔任業務部門助理，固於
    系爭聘僱函第5條「保密義務」約定：「台端自公司受僱日
    起應嚴守保密義務，非經公司之書面同意，絕不以任何方式
    使其他第三人知悉或持有公司之任何機密資訊，除於職務所
    需外不得自行利用或以任何方式使第三人利用之。台端應盡
    避免機密資訊外洩、外傳或遭非法盜用，並請遵守個人資訊
    保護法之規定」（見原審卷一第169頁）。惟博原公司所訂
    頒之員工手冊（見原審卷一第247至258頁），僅詳細規範工
    作守則與生活公約、出勤辦法與薪資、休假與請假規定、福
    利、離職資遣與退休、出差辦法，並無任何關於系爭筆電或
    資訊使用安全之規範。則甲○○主張：博原公司配發系爭筆電
    供伊使用，伊即享有對其內資料複製取走、刪除、移動、修
    改等一切管理權限等語，尚非不可採。博原公司辯稱：甲○○
    違反系爭聘僱函第5條關於保密義務之約定，未經許可而讓
    第三人不間斷地備份及持有公司所配發筆電之機密資料，顯
    屬違反勞動契約且情節重大云云，則博原公司就此所辯，即
    應負舉證責任。
　⑵證人戊○○於原審到庭結證稱：伊於107年12月受僱於博原公司
    擔任會計，甲○○是伊的直屬主管，後來交接做甲○○的事務。
    公司公用檔案夾裡的資料，有員工薪水、銀行資料等。伊用
    公司配的電腦，將資料放到公用的檔案夾，例如會計做帳的
    財報、試算表、損益表、資產負債表等，公用檔案夾會有一
    個會計用的檔案夾。會計的東西以前是用EXCEL做帳，伊去
    公司時，前面的帳還沒結清，伊希望甲○○給伊相關報表，方
    便伊做帳，甲○○沒給伊，伊就自己做，自己編各式報表。伊
    跟甲○○交接工作時，甲○○擺了一台筆電在桌上，就算交接完
    成，伊沒有拿到筆電密碼，沒有打開系爭筆電，不清楚是甚
    麼狀況。後來總經理丙○○打電話到伊家，問伊是否知道系爭
    筆電裡面是空的，伊說不知道，交接時就是系爭筆電在桌上
    ，伊認為這樣就是交接了。伊沒有想過系爭筆電裡的資料是
    空的，完全不知道（見原審卷二第
　　311至314頁）。丙○○請伊與甲○○交接，交接事項就是甲○○列
    印清單上的事項，並無製作交接資料清單並請甲○○簽署。伊
    沒印象公司針對資料管理訂立書面規範並請員工簽署。伊不
    知道公司有定時製作公務筆電或電子郵件及保管資料明細表
    並請員工簽章核對。伊不知道公司有專人處理筆電使用作業
    程式並協助甲○○交接工作。伊不知道公司有確保電腦資料不
    因故障或其他因素而無法存取、讀入或遺失之安全措施。伊
    剛開始到公司時，在公司裡工作的人有伊、甲○○、一個業務
    、一個業務助理、二個老闆，就這樣子等語（見原審卷二第
    316至317頁）。從而證人戊○○擔任會計職務，處理公司重要
    財務事項，仍不知博原公司有何對於資料管理之規範，甚至
    不知系爭筆電密碼，則據此足證博原公司並無訂頒任何關於
    系爭筆電或資訊使用安全之規範，亦未指定公司之何種資訊
    屬於機密並加以列管，並未將系爭筆電密碼建檔備份，益證
    博原公司自始授權甲○○管理系爭筆電及其內容資料，甲○○對
    系爭筆電享有完整使用管理權限，故甲○○自得將系爭筆電內
    容資料備份後，將系爭筆電重製或回復原廠設定，並無違反
    系爭契約或博原公司工作規則。
　⑶證人丁○○於原審到庭結證稱：伊為博原公司股東，從事電子
    研發工作，並無擔任公司職務。109年2月27日博原公司關於
    作帳系統的電腦資料有問題，叫伊去幫忙看一下，因為作帳
    系統要有網路連線，公司就拿系爭筆電給伊看，裡面的資料
    都不見了，應該是被恢復原廠設定狀況，或是用重灌方式。
    伊於3月10日到公司為系爭筆電還原資料，上訴人拿來的隨
    身碟裡有二個檔案，都是備份信箱，檔名分別為收件夾與寄
    件備份，複製到電腦後，開啟收件夾時顯示毀損，無法恢復
    ，上訴人說怎麼可能，伊說可能是備份時操作太快，尚未完
    成就拔出隨身碟，所以檔案沒有完整存檔。另外一個寄件夾
    備份是正常的。後來上訴人打電話叫別人用遠端從儲存設備
    傳給她，收件夾檔案就恢復正常，可以讀取等語（見原審卷
    一第280至282頁）。而甲○○事後所回復系爭筆電中收件匣與
    寄件匣資料之期間為106年7月至109年2月(見原審卷一第215
    頁)，甲○○並曾於109年3月2日對訴外人黃沛慈即博原公司出
    納人員稱：「我也會再跟我老公詢問，當初他還有沒有幫我
    備份mail（生產前電腦有整個當機開不了，他有幫我重灌電
    腦過）」(見原審卷一第103頁)，則據此固足以證明甲○○自1
    06年7月起至109年2月止，曾使其配偶備份及持有系爭筆電
    之電子郵件資料，並於109年3月後使其配偶將系爭筆電中經
    刪除之資料回復。惟博原公司既無訂頒資訊使用安全規範，
    並將特定公司資訊指定為機密並列管，則甲○○因系爭筆電當
    機而請其配偶協助將系爭筆電內之資料備份，尚不足以認定
    蕭慧敏違反保密義務。
　⑷博原公司雖辯稱：伊為貿易公司，員工人數約為4至7人，甲○
    ○為業務助理，嗣後升任主管，負責人事、總務、財務、出
    納暨處理公司業務，甲○○以系爭筆電及電子郵件負責處理之
    資料，包括博原公司之原料廠商與銷售客戶名單、進貨成本
    、銷售價格、議約條件、工作底稿、博原公司向銀行之融資
    額度、授信條件等營業秘密云云。甲○○則否認之，主張其工
    作內容僅為襄助董事長及總經理從事財務工作及一般庶務行
    政，屬於助理性質，並無決策權，且系爭筆電內之重要資料
    均已留存等語。經查博原公司資本總額為1,000萬元，所營
    事業為化學原料批發業、國際貿易業、管理顧問業等（見原
    審卷一第261頁），則甲○○使其配偶備份系爭筆電內之工作
    資料後，雖有造成營業祕密外洩之虞，但該等備份者為106
    年7月起至109年2月止之資料，距今已超過2年半之久，且博
    原公司於109年5月25日在新北市政府勞工局接受訪談時亦表
    示，並無證據證明甲○○是否將公司資料外洩（見原審卷一第
    109頁），況博原公司於本案審理中迄無舉證證明因該等備
    份資料外洩而受有損害。從而博原公司辯稱：甲○○違反保密
    義務，違反系爭契約或工作規則，情節重大云云，並不足採
    。甲○○主張：博原公司依勞基法第12條第1項第4款規定終止
    系爭契約並不合法等語，應屬有據。
　⑸末按勞基法第11條、第12條分別規定雇主之法定解僱事由，
    為使勞工適當地知悉其所可能面臨之法律關係的變動，雇主
    基於誠信原則應有告知勞工其被解僱事由之義務，並基於保
    護勞工之意旨，雇主不得隨意改列其解僱事由，始符「解僱
    最後手段性原則」（最高法院101年度台上字第366號判決意
    旨參照）。經查博原公司於109年3月25日存證信函中僅載明
    ：「台端（即甲○○）任職於本公司，竟藉職務之便，在未經
    本公司同意下，複製取走公司電腦資料、電郵紀錄、文件，
    並將公司電腦內的資料、電郵紀錄、文件全數刪除，致本公
    司電腦資料毀損，嚴重危及本公司資訊安全……使本公司營業
    秘密有洩露的重大風險」等語（見原審卷一第51頁），並據
    以為勞基法第12條第1項第4款、第5款規定之終止契約事由
    。博原公司嗣於110年3月10日始向本院追加主張甲○○故意選
    用高價報關行及貨運業者，嚴重損害公司之利益，違反勞動
    契約應忠實履行勞務給付義務且情節重大，該公司自得依勞
    基法第12條第1項第4款規定終止勞動契約云云（見本院卷一
    第189頁），核屬改列其解僱事由，則依上說明，有違「解
    僱最後手段性原則」，並不合法。是博原公司此部分所辯，
    並不足採。
　⒉博原公司於109年3月25日依勞基法第12條第1項第5款規定終
    止系爭勞動契約部分：
　⑴博原公司辯稱：甲○○未經許可而將系爭筆電重置或回復原廠
    設定，同時造成刪除資料之效果，顯屬故意耗損雇主所有物
    品而造成博原公司損害云云。甲○○則否認之，主張：系爭筆
    電安裝微軟作業系統，其運作效率因使用日久而逐漸低落，
    伊始將資料備檔後再回復設定，以強化其運作效率。博原公
    司並未設置資訊安全人員，而係交由員工自行負責，嗣因伊
    申請育嬰假獲准，應將系爭筆電返還公司，伊遂自行將系爭
    筆電回復原廠設定，縱有未及時回復電子郵件，僅為工作不
    慎等語。是博原公司即應舉證證明甲○○之上開行為，係故意
    耗損博原公司所有物品而造成損害。
　⑵經查甲○○雖以電子郵件處理採購事務，但均以副本寄予博原
    公司總經理等相關人員（見本院卷二第257至267頁），且甲
    ○○所出具之請款單，亦均由博原公司法定代理人乙○○決行後
    始請款（見本院卷二第243至253頁），則據此足證重要資料
    均尚留存於博原公司相關人員之電子信箱或相關檔案。次查
    博原公司總經理丙○○於108年10月24日以電子郵件通知公司
    人員，令甲○○卸任「辦公室經理」職責，而由丙○○本人擔任
    ，文件簽核流程，本應經甲○○者，改由丙○○辦理，甲○○自此
    專任「財務、董事長秘書」及「辦公室行政」等工作（見原
    審卷一第99頁），足證甲○○所經辦事務業已經博原公司大幅
    縮減。且甲○○於109年1月2日向博原公司申請留職停薪獲准
    後，丙○○於109年1月31日以電子郵件具體指示交接事項為：
    ⑴財務工作交給Jan（即戊○○）/Judy（黃沛慈即丙○○之妻）
    ，至少操作一遍，待交接完畢後，Jan/Judy與丙○○再開會分
    配工作。⑵行政工作交給Cindy（洪慧萍），Jan/Harry（即
    陳重翰）/Judy。⑶文件及簿冊轉移：Jan列交接文件、簿冊
    及事項，由被交接人於交接完畢後簽名具結（見原審卷一第
    259頁），博原公司就此交接事項並製作「員工職務移交清
    冊」（見原審卷一第41至49頁），則據此足證甲○○已完成職
    務移交工作，並無重要資料未移交。此外博原公司並無舉證
    證明因該等備份資料而受有金錢損害，已如前述，從而博原
    公司辯稱：甲○○故意耗損博原公司所有物品而造成損害云云
    ，並不足採。甲○○主張：博原公司依勞基法第12條第1項第5
    款規定終止系爭契約，並不合法等語，應屬有據。
　⒊博原公司於109年12月2日依勞基法第12條第1項第6款規定終
    止系爭勞動契約部分：
　⑴按過去之法律關係，不得為確認之訴之標的，係指過去曾經
    存在之法律關係，因情事變更，現已不復存在，而不影響其
    他現在之法律關係者而言。倘過去之法律關係延續至現在仍
    有爭議，而有確認利益者，非不得提起確認之訴（最高法院
    111年度台上字第912號判決意旨參照）。博原公司主張業以
    甲○○繼續曠職3日為由，於109年12月2日終止系爭契約等語
    ，甲○○則否認之，則兩造對於僱傭關係自109年3月26日起至
    109年12月2日止是否存在，迄今仍有爭執，且攸關甲○○得否
    請求薪資給付與勞工退休金提撥，應認為甲○○有即受確認判
    決之法律上利益，合先敘明。
　⑵次按勞工無正當理由繼續曠工3日，或1個月內曠工達6日者，
    雇主得不經預告終止契約，為勞基法第12條第1項第6款所明
    定。經查：
　①原審於109年9月30日為甲○○一部勝訴判決後，甲○○於
　　109年10月29日請求復職，博原公司於109年10月30日通知甲
    ○○於函到後第一個工作日復職，甲○○於109年11月3日報到復
    職（見本院卷一第135至138、161至163頁），則據此足證博
    原公司已受領甲○○所提供之勞務，兩造均已依系爭契約為履
    行。然甲○○於109年11月4日請休生理假1日，於109年11月5
    日請休事假4日（見本院卷一第165頁），博原公司於109年1
    1月6日通知甲○○補正請假手續（見本院卷一第
　　167頁），惟甲○○於同日通知該公司，主張該公司變動薪資
    條件，顯無同意甲○○復職之真意云云（見本院卷一第
　　169至171頁），其後即未到職。博原公司嗣於109年11月10
    日函覆稱並無變動薪資條件（見本院卷一第173至175頁）。
    甲○○於109年11月18日通知博原公司，主張該公司既已就原
    判決聲明不服提起上訴，足見該公司催告甲○○提供勞務之意
    思表示應屬無效，同時請求該公司表明曾於109年3月25日非
    法解僱甲○○，並應給付積欠薪資，另請休喪假6日（見本院
    卷一第177至179頁）。博原公司再於109年12月2日通知甲○○
    ，以曠職多日為由予以資遣，並將資遣費、預告期間薪資、
    109年11月薪資共14萬7,993元匯款予甲○○（見本院卷一第18
    1至184頁），該函於109年12月3日送達於甲○○，為兩造所不
    爭執。甲○○於109年12月4日函覆博原公司稱已收受上開匯款
    ，並稱該公司之資遣未得甲○○之同意（見本院卷一第185頁
    ）。
　②從而甲○○於事假、喪假期滿後，並無辦理請假手續，亦無依
    約提供勞務，即應認為構成曠職，且其繼續曠職已逾3日以
    上，則博原公司於109年12月2日依勞基法第12條第1項第6款
    規定，發函通知甲○○終止系爭契約，該函並於109年12月3日
    到達甲○○，應認為系爭契約業於109年12月3日終止。甲○○雖
    主張：博原公司變動薪資條件，顯無同意甲○○復職之真意云
    云。經查甲○○於109年11月3日復職當日，博原公司固曾要求
    甲○○簽領該公司於109年3月15日修訂之員工手冊、以及於10
    9年5月1日公告之浮動薪資文件，甲○○則拒絕簽署（見本院
    卷一第139至153頁），惟甲○○並未舉證證明該員工手冊與浮
    動薪資所示內容，有何異於系爭契約原定勞動條件之處，無
    從證明博原公司變動勞動條件，是甲○○此部分主張，即不足
    採。甲○○又主張：博原公司既不承認先前非法解僱，則系爭
    契約既已不存在，嗣後自無資遣可言；博原公司必須先承認
    系爭契約存在，再同意伊復職，其受領遲延狀態始告終了云
    云（見本院卷一第277、294至295頁）。惟博原公司既同意
    甲○○復職，其受領遲延狀態即已終止，則甲○○仍應提供勞務
    ；至於博原公司積欠薪資部分，甲○○既已提起本訴，尚不得
    以博原公司仍就原判決聲明不服提起上訴為由，拒絕提供勞
    務。是甲○○此部分主張，亦不可採。從而博原公司於109年3
    月25日終止系爭契約不合法，遲至109年12月3日始合法終止
    系爭契約，故兩造間僱傭關係自109年3月26日起至109年12
    月2日止應屬存在。
　③至於博原公司於109年3月25日存證信函中所列解僱甲○○之事
    由，僅限於甲○○未經該公司同意，複製系爭筆電內之資料後
    刪除之情形，博原公司固然不得於本案審理中追加主張甲○○
    故意選用高價報關行及貨運業者，而主張溯及既往為109年3
    月25日之解僱事由。惟博原公司另以甲○○於原審判決後復職
    又曠職3日之事由，再行終止系爭契約，經核並非就原先所
    列解僱事由隨意改列，而係主張新發生之解僱事由，尚與誠
    信原則無違，並得兼顧雇主之利益，亦無悖於「解僱最後手
    段性原則」。故博原公司嗣於109年12月2日以甲○○曠職3日
    為由終止系爭契約，該函於109年12月3日送達於甲○○時發生
    效力，則系爭契約即於109年12月3日合法終止，併予敘明。
　㈡甲○○得否請求博原公司給付薪資、提繳勞工退休金、賠償育
    嬰留職停薪津貼損失、慰撫金？　
  ⒈給付薪資部分：
　⑴按僱用人受領勞務遲延者，受僱人無補服勞務之義務，仍得
    請求報酬。但受僱人因不服勞務所減省之費用，或轉向他處
    服勞務所取得，或故意怠於取得之利益，僱用人得由報酬額
    內扣除之，民法第487條定有明文。債務人非依債務本旨實
    行提出給付者，不生提出之效力。但債權人預示拒絕受領之
    意思或給付兼需債權人之行為者，債務人得以準備給付之事
    情，通知債權人以代提出。債權人對於已提出之給付，拒絕
    受領或不能受領者，自提出時起，負遲延責任。民法第235
    條、第234條亦有明文。又按債權人於受領遲延後，需再表
    示受領之意，或為受領給付作必要之協力，催告債務人給付
    時，其受領遲延之狀態始得認為終了。在此之前，債務人無
    須補服勞務之義務，仍得請求報酬。
　⑵次按甲○○受僱於博原公司之月薪為5萬5,000元（見原審卷一
    第33頁），為博原公司所不爭執。經查博原公司於109年3月
    25日為終止系爭契約之意思表示後，甲○○旋於109年3月31日
    函覆稱不同意終止系爭契約，並表明願繼續提供勞務（見原
    審卷一第51至57頁），甲○○又於109年3月30日向新北市政府
    勞工局申請勞資爭議調解，請求立即復職（見原審卷一第25
    至26頁），則據此足證甲○○已向博原公司表達繼續工作之意
    願，並已將準備給付之事情通知博原公司。博原公司仍於10
    9年6月19日向原審提出答辯㈠狀，辯稱系爭契約業已合法終
    止（見原審卷一第81至86頁），足證博原公司拒絕甲○○提供
    勞務。從而依上說明，博原公司即應負受領遲延之責，且甲
    ○○無補服勞務之義務，仍得請求報酬。惟博原公司另以甲○○
    曠職3日為由，於109年12月2日終止系爭契約，並於109年12
    月3日生效，博原公司復已給付109年11月薪資予甲○○，已如
    前述，則甲○○請求博原公司自109年3月30日起至109年12月2
    日止，按月於每月5日前給付薪資5萬5,000元，及自上開應
    給付日之翌日起至清償日止按年息5%計算之法定遲延利息（
    見本院卷二第372頁）如附表一所示，應屬有據。此外系爭
    契約既於109年12月3日經博原公司合法終止，甲○○即無從請
    求給付薪資，是其此部分主張，則屬無據。
　⑶又按民法第487條但書固然規定：「但受僱人因不服勞務所減
    省之費用，或轉向他處服勞務所取得，或故意怠於取得之利
    益，僱用人得由報酬額內扣除之」。惟該規定係為避免受僱
    人取得不當利益，規範性質上為損益相抵之具體事例（見邱
    聰智，債法各論中冊，85年10月2刷，第23頁）。而損益相
    抵，係指損害賠償之債權人基於與受損害之同一原因事實並
    受有利益，其請求之賠償金額，應扣除所受之利益而言，此
    觀民法第216條之1規定自明；債權人倘非基於與受損害同一
    原因事實並受有利益，自無上開規定之適用（最高法院92年
    度台上字第803號判決意旨參照）。從而受僱人為服勞務原
    本所應支出之費用，必須為嗣後僱用人受領勞務遲延而減省
    者，始得認為二者係基於同一原因事實而發生，僱用人始得
    依民法第487條但書規定主張扣除。經查甲○○遭博原公司終
    止系爭契約後，並未於他處服勞務，而係在家自行照顧子女
    ，為兩造所不爭執。惟甲○○為履行系爭契約而服勞務時，並
    非必然應支出子女托育費用，且系爭契約終止後，甲○○亦不
    必然自行照顧子女，仍得支出托育費用委由第三人照顧，則
    依上說明，甲○○因自行照顧子女所減省之托育費用，既非其
    服勞務原本所應支出之費用，並非基於同一原因事實而發生
    ，博原公司自無從主張扣除。是博原公司此部分所辯，並不
    可採。
  ⒉提撥勞工退休金部分：
　　按雇主應為適用勞工退休金條例之勞工，按月提繳退休金，
    儲存於勞保局設立之勞工退休金個人專戶。雇主為勞工負擔
    提繳之退休金，不得低於勞工每月工資6%。勞退條例第6條
    第1項、第14條第1項分別定有明文。經查甲○○受僱於博原公
    司之月薪為5萬5,000元，博原公司應按月為甲○○提繳勞工退
    休金3,324元，為兩造所不爭執。系爭契約既未經博原公司
    於109年3月25日合法終止，而於109年12月3日始告合法終止
    ，已如前述，又博原公司業於109年3月27日將甲○○之勞工保
    險退保（見原審卷一第27頁），該公司自109年3月起即無為
    甲○○提繳勞工退休金（見原審卷一第30至31頁），則甲○○請
    求博原公司自109年3月27日起至109年12月2日止按月提繳勞
    工退休金3,324元至其勞工退休金個人專戶，即屬有據。
  ⒊育嬰留職停薪津貼損失部分：
　⑴按受僱者任職滿6個月後，於每一子女滿3歲前，得申請育嬰
    留職停薪，期間至該子女滿3歲止。受僱者為前開請求時，
    雇主不得拒絕，性平法第16條第1項前段、第21條第1項固有
    明文。次按育嬰留職停薪津貼，以被保險人育嬰留職停薪之
    當月起前6個月平均投保薪資60%計算，於被保險人育嬰留職
    停薪期間，按月發給津貼，每一子女合計最長發給6個月，
    固為就業保險法第19條之2第1項所明定。從而依上開規定文
    義解釋，應認為受僱者得請求育嬰留職停薪津貼者，以經申
    請留職停薪獲准者為限，若無留職停薪者，自無從申請發給
    該項津貼。
　⑵甲○○於109年1月2日向博原公司申請自109年3月1日起至
　　110年2月28日止育嬰留職停薪獲准（見原審卷一第39頁），
    博原公司嗣於109年3月25日發函終止系爭契約，惟其終止並
    不合法，甲○○仍得請求博原公司給付自108年3月30日起至10
    9年11月2日止之薪資，已如前述。從而系爭契約自108年3月
    26日起至109年11月2日止既仍屬存在，甲○○仍得請求博原公
    司給付全部薪資，並無留職停薪，亦無損害可言，則依上說
    明，自無從再依上開規定請求博原公司給付於留職停薪期間
    育嬰津貼16萬4,800元，亦不得依民法第184條第2項規定請
    求博原公司賠償損害。甲○○此部分主張，應屬無據。
　⒋慰撫金部分：
　⑴按受僱者或求職者因性平法第7條至第11條或第21條之情事，
    受有損害者，雇主應負賠償責任。受僱者或求職者雖非財產
    上之損害，亦得請求賠償相當之金額，性平法第26條、第29
    條前段固有明文。前揭性平法之規定，性質上屬於保護他人
    之法律（最高法院100年度台上字第1062號判決要旨參照）
    ，故受僱者依該法第26條、第29條前段規定請求雇主賠償非
    財產上之損害，係以雇主違反同法第7條至第11條或第
　　21條為前提。
  ⑵甲○○於109年1月2日向博原公司申請自109年3月1日起至
　　110年2月28日止育嬰留職停薪獲准，為兩造所不爭執。嗣後
    博原公司係以甲○○刪除系爭筆電內資料為由，終止系爭契約
    ，已如前述。則博原公司既非因甲○○申請育嬰留職停薪之故
    而終止系爭契約，即與上開性平法規定不符。且甲○○另向新
    北市就業歧視評議委員會申訴博原公司違反性平法第21條第
    2項規定，經該會於109年8月14日評議審定其申訴不成立（
    見原審卷二第9至261頁）。從而甲○○依性平法第21條第1項
    、第16條第1項前段、第26條、第29條前段規定規定，請求
    博原公司賠償慰撫金10萬元云云，即屬無據。
五、綜上所述，甲○○依系爭契約、勞退條例第6條第1項、第14條
    第1項規定，請求確認兩造間僱傭關係自109年3月26日起至1
    09年12月2日止存在，博原公司應給付如附表一所示薪資本
    息，並自109年3月27日起至109年12月2日止，按月提繳勞工
    退休金3,324元至甲○○之勞工退休金個人專戶，為屬正當，
    應予准許。逾此部分之請求，為無理由，應予駁回。原審就
    超過上開應准許部分，為博原公司敗訴之判決，及為假執行
    之宣告，自有未合。博原公司上訴意旨指摘原判決此部分不
    當，求予廢棄改判，為有理由，爰由本院廢棄改判如主文第
    二項所示。至於上開應准許部分，原審為博原公司敗訴之判
    決，及依兩造聲請為准免假執行之宣告，並無不合。博原公
    司仍執陳詞，指摘原判決此部分不當，求予廢棄改判，為無
    理由，應駁回其上訴。又甲○○提起附帶上訴，請求博原公司
    應再給付26萬4,800元本息，為無理由，不應准許，應駁回
    其附帶上訴。
六、本件事證已臻明確，兩造其餘之攻擊或防禦方法及所用之證
    據，經本院斟酌後，認為均不足以影響本判決之結果，爰不
    逐一論列，附此敘明。
七、據上論結，本件博原公司上訴為一部有理由，一部無理由。
    甲○○附帶上訴為無理由。依民事訴訟法第449條第1項、第45
    0條、第79條，判決如主文。　
中　　華　　民　　國　　111 　年　　11　　月　　9 　　日
                  勞動法庭
                      審判長法  官  陳容正
                            法  官  劉素如
                            法  官  邱  琦
正本係照原本作成。
上訴人不得上訴。
被上訴人如不服本判決，應於收受送達後20日內向本院提出上訴
書狀，其未表明上訴理由者，應於提出上訴後20日內向本院補提
理由書狀（均須按他造當事人之人數附繕本）上訴時應提出委任
律師或具有律師資格之人之委任狀；委任有律師資格者，另應附
具律師資格證書及釋明委任人與受任人有民事訴訟法第466條之1
第1項但書或第2項所定關係之釋明文書影本。如委任律師提起上
訴者，應一併繳納上訴審裁判費。
中　　華　　民　　國　　111 　年　　11　　月　　9 　　日
　　　　　　　　　　　　　
　　　　　　　　　　　　　  書記官  廖月女

附表一：
編號 月份 本院認定博原公司應給付甲○○之薪資本息 一 109年3月30日至3月31日 上訴人應給付被上訴人3,548元，及自109年4月6日起至清償日止，按年息5%計算之利息。 （計算式：55,000×2/31〔3月30日起至3月31日止共2日〕＝3,548，元以下四捨五入） 二 109年4月 上訴人應給付被上訴人5萬5,000元，及自109年5月6日起至清償日止，按年息5%計算之利息。 三 109年5月 上訴人應給付被上訴人5萬5,000元，及自109年6月6日起至清償日止，按年息5%計算之利息。 四 109年6月 上訴人應給付被上訴人5萬5,000元，及自109年7月6日起至清償日止，按年息5%計算之利息。 五 109年7月 上訴人應給付被上訴人5萬5,000元，及自109年8月6日起至清償日止，按年息5%計算之利息。 六 109年8月 上訴人應給付被上訴人5萬5,000元，及自109年9月6日起至清償日止，按年息5%計算之利息。 七 109年9月 上訴人應給付被上訴人5萬5,000元，及自109年10月6日起至清償日止，按年息5%計算之利息。 八 109年10月 上訴人應給付被上訴人5萬5,000元，及自109年11月6日起至清償日止，按年息5%計算之利息。 九 109年11月1日至11月2日 上訴人應給付被上訴人3,667元，及自109年12月6日起至清償日止，按年息5%計算之利息。 （計算式：55,000×2/30〔11月1日起至11月2日止共2日〕＝3,667，元以下四捨五入） 
附表二：
編號 甲○○之請求 一 確認兩造間之僱傭關係存在。 二 博原公司應給付甲○○26萬4,880元及自109年3月30日起至甲○○復職之日止，按月於每月5日前給付甲○○5萬5,000元，及自上開應給付日之翌日起至清償日止按年息5%計算之利息。 三 博原公司應自109年3月27日起至甲○○復職之日止，按月提繳3,324元至甲○○之勞工退休金個人專戶。 四 就聲明第二、三項願供擔保，請准宣告假執行。 
附表三：
編號 原判決主文 一 確認兩造間之僱傭關係存在。 二 博原公司應自109年3月30日起至甲○○復職之日止，按月於每月5日前給付甲○○5萬5,000元，及自上開應給付日之翌日起至清償日止，按年息5%計算之利息。 三 博原公司應自109年3月27日起至甲○○復職之日止，按月提繳3,324元至甲○○之勞工退休金個人專戶。 四 甲○○其餘之訴駁回。 五 訴訟費用由博原公司負擔98%，其餘由甲○○負擔。 六 本判決第二項得假執行，但博原公司如以每期5萬5,000元預供擔保後，得免為假執行。 七 本判決第三項得假執行，但博原公司如以每期3,324元預供擔保後，得免為假執行。 八 甲○○其餘假執行之聲請駁回。